臺灣板橋地方法院刑事判決　　　　　　 100年度易字第3497號
公　訴　人　臺灣板橋地方法院檢察署檢察官
被　　　告　黃勝杰
上列被告因違反毒品危害防制條例等案件，經檢察官提起公訴（
100年度撤緩毒偵字第139號、100 年度毒偵字第2008號），被告
於準備程序進行中就被訴事實為有罪之陳述，本院裁定進行簡式
審判程序並判決如下：
    主  文
黃勝杰施用第二級毒品，處有期徒刑貳月，如易科罰金，以新臺
幣壹仟元折算壹日，已使用之玻璃球吸食器內之微量甲基安非他
命沒收銷燬，前開扣案之已使用玻璃球吸食器壹個、未使用之玻
璃球吸食器壹個均沒收。又施用第二級毒品，處有期徒刑參月，
如易科罰金，以新臺幣壹仟元折算壹日，扣案未使用之吸食器壹
組沒收。應執行有期徒刑肆月，如易科罰金，以新臺幣壹仟元折
算壹日，玻璃球吸食器內之微量甲基安非他命沒收銷燬，前開扣
案之已使用玻璃球吸食器壹個、未使用之玻璃球吸食器壹個、吸
食器壹組均沒收。
    事  實
一、黃勝杰基於施用第二級毒品甲基安非他命之犯意，於民國99
    年11月4 日某時許，在臺北縣樹林市（現改制為新北市樹林
    區，下同）後火車站附近某旅館內，以將第二級毒品甲基安
    非他命置於扣案之已使用過之玻璃球吸食器燒烤後，吸食煙
    氣之方式，施用甲基安非他命1 次。嗣於同年月6 日18時20
    分許，在臺北縣板橋市○○街與林園街口，因形跡可疑為警
    實施盤查，並自行從其褲子右邊口袋及上衣左方口袋內取出
    其所有、供本件犯行所用之已使用（內有本次施用剩下之微
    量甲基安非他命）及預備供施用毒品之未使用之玻璃球吸食
    器各1 個（內無毒品），經其同意後採集尿液檢體，並於警
    方採集之尿液送驗後，檢驗結果出具前，即犯罪未發覺前，
    向警方及檢察官坦承其於前開時地施用第二級毒品甲基安非
    他命之犯行，經送驗結果呈甲基安非他命陽性反應，而悉上
    情，並經臺灣板橋地方法院檢察署檢察官於100 年1 月20日
    以99年度毒偵字第8762號為緩起訴處分（緩起訴期間為1 年
    6 月），嗣於100 年2 月15日經臺灣高等法院檢察署以100
    年度上職議字第1736號駁回檢察官依職權送請再議而確定。
二、惟黃勝杰黃勝杰於前揭緩起訴期間，詎不知悔改，於緩起訴
    期間內，復基於施用第二級毒品安非他命之犯意，於100 年
    3 月3 日某時許，在新北市中和區四號公園公廁內，以將第
    二級毒品甲基安非他命置於玻璃球（未扣案）燒烤後，吸食
    煙氣之方式，施用甲基安非他命1 次。嗣於同年月7 日12時
    許，在新北市○○區○○街31號前，因形跡可疑為警實施盤
    查，並自行主動交出其所有、預備供施用毒品之未使用之吸
    食器1 組（內無毒品），經其同意後採集尿液檢體，並於警
    方採集之尿液送驗後，檢驗結果出具前，即犯罪未發覺前，
    向警方及檢察官坦承其於前開時地施用第二級毒品甲基安非
    他命之犯行，經送驗結果呈甲基安非他命陽性反應，而悉上
    情。嗣經臺灣板橋地方法院檢察署檢察官以100 年度撤緩字
    第437 號撤銷前開緩起訴處分，經黃勝杰提起再議，於100
    年8 月19日經臺灣高等法院檢察署以100 年度上聲議字第58
    53號駁回其再議確定。
三、案經臺北縣政府警察局板橋分局、新北市政府警察局中和第
    一分局移送臺灣板橋地方法院檢察署檢察官及臺灣板橋地方
    法院檢察署檢察官撤銷前開緩起訴處分，均偵查起訴。
    理  由
一、按除被告所犯為死刑、無期徒刑、最輕本刑為三年以上有期
    徒刑之罪或高等法院管轄第一審案件者外，於前條第一項程
    序進行中，被告先就被訴事實為有罪之陳述時，審判長得告
    知被告簡式審判程序之旨，並聽取當事人、代理人、辯護人
    及輔佐人之意見後，裁定進行簡式審判程序，刑事訴訟法第
    273 條之1 第1 項定有明文。本件被告黃勝杰所犯均為毒品
    危害防制條例第10條第2 項之施用第二級毒品罪，均非屬最
    輕本刑為3 年以上有期徒刑之罪，且被告黃勝杰於本院100
    年11月16日準備程序進行中，均就被訴之事實為有罪之陳述
    ，經審判長告知被告簡式審判程序之旨後，被告及公訴人均
    同意改依簡式審判程序審理，本院乃依上揭規定，裁定本件
    進行簡式審判程序，合先敘明。
二、前開犯罪事實，業據被告黃勝杰坦承不諱，又其於經警查獲
    後所採集之尿液檢體2 份，分別經臺灣檢驗科技股份有限公
    司以氣相層析質譜儀法鑑定結果，均呈安非他命類（甲基安
    非他命）陽性反應，有臺北縣政府警察局板橋分局偵辦毒品
    危害防制條例案被移送人姓名及代碼對照表及新北市政府警
    察局中和第一分局毒品案犯罪嫌犯人姓名及代碼對照表（尿
    液檢體編號各為：A0000000、E0000000）及該公司出具之濫
    用藥物檢驗報告（報告日期各為：2010/11/24、2011/3/23
    ，報告編號：UL/2010/B0000000、UL/2011/00000000）各1
    份附卷可稽；此外，復有扣案之被告所有、供事實欄一施用
    第二級毒品犯行所用之已使用之玻璃球吸食器1 個（內有本
    件施用毒品剩下之微量甲基安非他命）、供犯罪預備之未使
    用之玻璃球吸食器1 個、吸食器1 組（內均無毒品）暨扣案
    物照片7 張在卷可參，足認被告自白均與事實相符，堪予採
    信。
三、按毒品危害防制條例對於施用第一、二級毒品者，認其係具
    有「病患性犯人」之特質，採行觀察、勒戒以戒除其身癮之
    措施。犯同條例第10條之罪者，依同條例第20條、第23條之
    規定，將其刑事處遇程序，區分為「初犯」及「5 年內再犯
    」、「5 年後再犯」。依其立法理由之說明，僅限於「初犯
    」及「5 年後再犯」之情形，始應先經觀察、勒戒程序。復
    按毒品危害防制條例第24條規定：「本法第20條第1 項及第
    23條第2 項之程序，於檢察官先依刑事訴訟法第253 條之1
    第1 項、第253 條之2 之規定，為附命完成戒癮治療之緩起
    訴處分時，或於少年法院（地方法院少年法庭）認以依少年
    事件處理法程序處理時，不適用之。前項緩起訴處分，經撤
    銷者，檢察官應依法追訴。」，係一般刑事訴訟程序之例外
    規定，屬刑事訴訟法第1 條第1 項規定之「其他法律所定之
    訴訟程序」，而該條第2 項既規定，前項緩起訴處分經撤銷
    者，檢察官應依法追訴，即已明示施用毒品案件於撤銷緩起
    訴處分後之法律效果為「依法追訴」，而非適用刑事訴訟法
    第253 條之3 所定撤銷緩起訴處分後得「繼續偵查或起訴」
    規定，此乃因檢察官已依毒品危害防制條例第24條第1 項為
    附命完成戒癮治療之緩起訴處分，被告事實上已接受等同「
    觀察、勒戒」之處遇，惟其竟未能履行該條件，自應於撤銷
    緩起訴處分後依法起訴，而無再次聲請法院裁定觀察、勒戒
    之必要（最高法院100 年度第1 次刑事庭會議決議可資參照
    ）。經查，被告黃勝杰就事實一所示施用第二級毒品甲基安
    非他命之犯行，經臺灣板橋地方法院檢察署檢察官於100 年
    1 月20日以99年度毒偵字第8762號為緩起訴處分（緩起訴期
    間為1 年6 月），嗣於100 年2 月15 日 經臺灣高等法院檢
    察署以100 年度上職議字第1736號駁回檢察官依職權送請再
    議而確定，此有該等處分書及臺灣高等法院被告前案紀錄表
    在卷足憑。是被告犯本件事實欄一所示施用第二級毒品之犯
    行後，經檢察官為附命完成戒癮治療之緩起訴處分，揆諸前
    揭說明，被告事實上已接受等同「觀察、勒戒」之處遇，惟
    其於緩起訴期間內因再犯本件事實欄二所示施用毒品案件而
    遭撤銷緩起訴處分確定，檢察官就本件事實一所示之施用第
    二級毒品犯行自應依上開條例第24條第2 項之規定起訴，而
    無再次聲請法院裁定觀察、勒戒之必要，本件即應逕予論罪
    科刑。從而，檢察官就被告所為前開施用第二級毒品甲基安
    非他命之犯行提起公訴核屬有據。
四、核被告黃勝杰所為，均係犯毒品危害防制條例第10條第2 項
    之施用第二級毒品罪。被告於事實欄一所示施用第二級毒品
    甲基安非他命犯行前後及於事實欄二所示施用第二級毒品甲
    基安非他命前，其持有甲基安非他命之低度行為，分別為施
    用之高度行為所吸收，不另論罪。被告所犯2 次施用第二級
    毒品罪，犯意各別，行為互殊，應分論併罰。又被告分別於
    99年11月6 日18時20分許、100 年3 月7 日12時許，在臺北
    縣板橋市○○街與林園街口及新北市○○區○○街31號前，
    均因形跡可疑為警實施盤查，斯時警員或其他有偵查犯罪職
    權之機關均不知被告有事實欄一、二所示之施用第二級毒品
    甲基安非他命之行為，被告均即分別自行主動交出其所有、
    供本件犯行所用之已使用玻璃球吸食器及預備供施用毒品之
    未使用之玻璃球吸食器各1 個、吸食器1 組，嗣於警詢及偵
    查時，亦均自承事實欄一、二施用第二級毒品之犯行並接受
    裁判，此有該日之警詢、訊問筆錄在卷可稽（見臺灣板橋地
    方法院檢察署99年度毒偵字第8762號偵查卷第4 頁反面、第
    23 頁 、臺灣板橋地方法院檢察署100 年度毒偵字第2008號
    偵查卷第4 頁、第21頁），是被告就事實欄一、二施用第二
    級毒品之犯行均符合自首之要件，爰均依刑法第62條前段之
    規定減輕其刑。爰審酌被告所為事實欄一所示之犯行，前經
    檢察官為緩起訴處分，並命被告至治療機構服用藥物，以完
    成毒癮之戒癮處分，惟被告於緩起訴期間竟再為事實欄二所
    示之施用第二級毒品犯行，顯見其並無戒除毒癮之意，惟施
    用毒品係屬戕害自身健康之行為，且其犯後均坦承犯行，態
    度尚稱良好，兼衡其犯罪動機、目的、手段等一切情狀，分
    別量處如主文所示之刑，及均諭知易科罰金之折算標準，並
    定其應執行之刑及易科罰金之折算標準，以資懲儆。
五、事實欄一所示扣案之已使用之玻璃球吸食器1 個，內含有該
    次施用毒品剩下之微量甲基安非他命，業經被告坦認在卷（
    見本院卷第17頁反面），為當場查獲之毒品，爰依毒品危害
    防制法第18條第1 項前段之規定宣告沒收銷燬；又前開已使
    用之玻璃球吸食器1 個、供犯罪預備之未使用之玻璃球吸食
    器1 個（內無毒品）及事實欄二所示扣案之預備供施用毒品
    之未使用之吸食器1 組（內無毒品），均屬被告所有，分別
    為被告供事實欄一施用第二級毒品犯行所用之物、預備犯施
    用第二級毒品罪之物，業據被告坦認在卷（見本院卷第17頁
    反面），爰均依刑法第38條第1 項第2 款之規定宣告沒收。
據上論斷，應依刑事訴訟法第273 條之1 第1 項、第299 條第1
項前段，毒品危害防制條例第10條第2 項、第18條第1 項前段，
，刑法第11條、第62條前段、第41條第1 項前段、第51條第5 款
、第38條第1 項第2 款，判決如主文。
本案經檢察官高智美到庭執行職務。
中    華    民    國   100    年    11    月    30    日
                  刑事第二十庭  法  官  傅明華
上列正本證明與原本無異。
如不服本判決，應於判決送達後10日內敘明上訴理由，向本院提
出上訴狀 (應附繕本) ，上訴於臺灣高等法院。其未敘述上訴理
由者，應於上訴期間屆滿後20日內向本院補提理由書「切勿逕送
上級法院」。
                                書記官  蔡一如
中    華    民    國   100    年    11    月    30    日
附錄本案論罪科刑法條全文：
毒品危害防制條例第10條：
施用第一級毒品者，處6 月以上5 年以下有期徒刑。
施用第二級毒品者，處3 年以下有期徒刑。